臺灣臺中地方法院民事裁定　　　　　　 100年度事聲字第48號
聲明人　　　豐(台灣)商業銀行股份有限公司
即債權人
法定代理人　李鐘培
聲明人　　　永豐商業銀行股份有限公司
即債權人
法定代理人　邱正雄
聲明人　　　萬泰商業銀行股份有限公司
即債權人
法定代理人　盧正昕
相對人　　　林慈樺
即債務人　　　　　　　平巷75.
上列債權人因不服本院司法事務官於100年4月15日所為認可債務
人更生方案之裁定，聲明異議，本院裁定如下：
    主      文
異議駁回。
    理      由
一、聲明人異議意旨略以：
  (一)萬泰商業銀行股份有限公司：債務人每月實際所得收入尚低
    於勞動基準法所訂之基本工資新台幣（下同）17,280元，其
    年僅34歲，正屬青壯之齡，倘債務人於積欠龐大債務後，卻
    於身體健康無虞之下，長期僅以每月賺取微薄收入而滿足，
    實讓人無法接受。債權人認為以債務人之年齡及身心狀況，
    應無不能覓得或賺取收入至少17,280元之工作而增加清償金
    之情形，惟卻未見債務人有此積極做為或以階段性收入增加
    還款方式規劃更生方案，況此更生方案長達8年之久，自不
    能將現行收入視為極限，債務人未來能增裕收入之可能性極
    大，僅以目前每月收入15,400元為其更生期間之收入，難謂
    債務人已盡全力而為清償。債務人積欠之無擔保債務總額為
    1,798,862元，倘其收入增加為17,280元，則每月可多清償1
    ,880元，8年總計可多清償償756,480元，清償成數可提高至
    42.05%，而非僅為更生方案之32.02%，債務人於客觀上應有
    掙得較高收入之情況卻捨棄不為，影響債權人受償之金額，
    顯與誠信原則有違，請鈞院衡酌。
  (二)豐(台灣)商業銀行股份有限公司：債務人之更生方案內容
    ，1至96期每期清償6,000元，其於民國（下同）100年4月12
    日債權人會議說明，其剛開始任職，至今仍非正職人員，以
    債務人目前工作顯屬不穩定之狀況，就債務人所提月付6,00
    0元之更生方案或已盡清償誠意，然更生方案之履行期限最
    長為8年，以債務人聲請更生前之薪資水準言之，似對所有
    債權人顯非公允合理，其收入恐有低估之虞。另依債務人之
    消費明細所示，皆為信用卡之債務，更顯債務人未衡量自身
    之收入情況下超支消費之情事，且債務人年僅34歲，前因奢
    靡消費累積高額負債，自應撙節開支勉力清償，卻藉由更生
    程序要求所有債權人大幅減免債務，造成債權人鉅額損失，
    本件更生方案清償成數僅為32.02%，有違公平性，請鈞院廢
    棄原裁定。
  (三)永豐商業銀行股份有限公司：原裁定認定債務人每月收入為
    15,400元，係依債務人提出之源鎬科技工廠出具之薪資證明
    ，惟經查詢經濟部之公司登記、商業登記、工廠登記資料，
    查無此一科技工廠之登記資料，且債人所陳其工作時間及收
    入，低於最低基本工資17,280元，有不甚合理之處。再觀債
    務人提出之財產及收入狀況報告書，債務人生活必要支出清
    單，債務人支出保險費及國民年金，顯見其雇主並未為債務
    投保勞保（無勞保者始需繳納國民年金）。準此，以該薪資
    證明為債務人有薪資收入及該薪資收入為債務人更生方案是
    否盡最大清償能力之判斷，恐尚有不足，對債權人並不公允
    。又依債務人母親原向債權人申請信用卡之相關資料，可知
    其父母曾一同任職於同一工業社，則債務人及其父母均任職
    同一私人、微型工業機構，依社會通念多與雇主具有親屬或
    朋友之關係，債務人據此而提出虛偽之薪資證明亦非毫無可
    能，實有詳加調查之必要。
二、經查：
  (一)本件債務人聲請更生，前經本院於99年12月3日以99年度消
    債更字第226號裁定開始更生程序並命由司法事務官進行更
    生程序。另查債務人所提更生方案雖經已申報無擔保及無優
    先權之債權人表決而未可決。惟經本院司法事務官查悉債務
    人確有薪資固定收入，受雇於源鎬科技工廠，每日薪資700
    元，每月約工作22日，平均月薪15,400元，暨債務人聲請更
    生時名下財產僅有2004年出廠機車1輛，殘值甚微，其所提
    更生方案清償總額為576,000元，已逾其名下財產之價值及
    聲請更生前2年間可處分所得扣除自己及依法應受其扶養者
    所必要生活費用之數額（債務人聲請更生前2年可處分所得
    扣除自己及依法受其扶養者所必要生活費用後並無餘額）。
    又債務人必要支出依其陳報為每月9,467元（含餐費3,000元
    、房租3,000元、水電費用855元、交通費750元、勞健保1,3
    85元及電話費477元），有其提出之薪資證明及相關費用收
    據、訊問筆錄在卷，足認確有固定收入及其陳報之每月必要
    支出無奢侈浪費之情，尚屬合理。本院司法事務官斟酌上情
    ，認債務人所提更生方案之條件核屬公允、可行，而於10 0
    年4月15日以100年度司執消債更字第19號裁定認可債務人所
    提更生方案。
  (二)聲明人雖分別指稱債務人清償成數低及其陳報之收入低於最
    低基本工資，難認已盡力清償等語。惟查：債務人更生方案
    之清償程度並不得做為得否認可更生方案之唯一標準；又以
    債務人之現況，其每月薪資收入約為15,400元，固有低於最
    低基本工資之情事，惟此乃肇因我國社會現況，產業大量外
    移，勞務供給之供需不平衡所致，提供勞務之勞工為能覓得
    工作，迫於現實而接受低於最低基本工資、或自行負擔勞、
    健保費等工作條件，自不應苛責於債務人並憑此遽認債務人
    有未盡力清償之情事。另聲明人永豐商業銀行股份有限公司
    指稱債務人恐有提供虛偽之薪資證明乙事，僅為聲明人臆測
    之詞，尚乏積極事證為此認定，所指亦無從採納。
  (三)綜上所述，依債務人目前收入及支出等現況，本院認債務人
    所提之更生方案，條件核屬公允、適當、可行。
三、此外，復查無同條例第63條或第64條第2項所定不應認可之
    消極事由存在，則本院司法事務官依同條例第64條第1項裁
    定予以認可債務人所提更生方案，並依同條例第62條第2項
    酌定其生活限制，經核並無不合。聲明人既未能具體指出債
    務人有何本條例第63條及第64條第2項之情事，而空泛指稱
    債務人收入過低、更生方案不公允及債務應提高還款額度等
    項，均非可採。從而，聲明人聲明異議，為無理由，應予駁
    回。
四、依民事訴訟法第240條之4第3項，裁定如主文。
中    華    民    國   100    年    5     月    31    日
                        臺灣臺中地方法民事庭
                              法  官  陳文爵
上為正本係照原本作成
如不服本裁定，應於裁定送達後10日內，以書狀向本院提出抗告
，並繳納抗告費新臺幣1000元
中    華    民    國   100    年    5     月    31    日
                              書記官  游智凱